【裁判字號】    92,台上,3913
【裁判日期】    920717
【裁判案由】    貪污
【裁判全文】
最高法院刑事判決                              九十二年度台上字第三九一三號
    上  訴  人   甲○○
右上訴人因貪污案件，不服台灣高等法院台中分院中華民國九十二年三月三十一日第
二審更審判決（九十一年度上更(一)字第五七號，起訴案號：台灣台中地方法院檢察署
九十年度偵字第八五四號），提起上訴，本院判決如左：
    主  文
上訴駁回。
    理  由
按刑事訴訟法第三百七十七條規定，上訴於第三審法院，非以判決違背法令為理由，
不得為之。是提起第三審上訴，應以原判決違背法令為理由，係屬法定要件。如果上
訴理由狀並未依據卷內訴訟資料，具體指摘原判決不適用何種法則或如何適用不當，
或所指摘原判決違法情事，顯與法律規定得為第三審上訴理由之違法情形，不相適合
時，均應認其上訴為違背法律上之程式，予以駁回。本件上訴人甲○○上訴意旨略稱
：(一)原判決認定上訴人於民國八十五年十二月二十一日經收代書林素賢代納稅義務人
鎖富彌所繳之土地增值稅等語，但證人即鎖富彌之妻羅青雲證稱：其丈夫出售房屋由
其全權處理，買賣契約約明土地增值稅由買方負擔，而非由鎖富彌繳交，原判決認定
事實與卷證資料不符，自有證據上理由矛盾之違法。(二)公務員代表國家執行公務，應
負高度之忠誠義務，其有貪瀆違法，為嚴懲貪污，澄清吏治，應依貪污治罪條例科以
重刑，但上訴人為台中縣大肚鄉農會信用部蔗分部雇員，該農會受台灣銀行之委託
代收台中縣大肚鄉各項稅款，無關公權力之行使，僅係單純受台灣銀行委託協助大肚
鄉庫處理行政事務之「行政助手」，自無準公務員之適用云云。查原判決認定上訴人
甲○○自八十三年起，至八十七年六月間止，為台中縣大肚鄉農會信用部蔗分部之
雇員，負責承辦該農會受託代收含土地增值稅在內之各項稅費之業務，為受公務機關
委託承辦公務之人員；其於承辦上揭含土地增值稅之業務，依「臺灣銀行委託金融機
關代收臺灣省各項稅費款作業處理程序」第一條第一項規定「縣轄地區代收稅款處經
收當地省縣鄉鎮（市）及其共分稅款，應於收款當日結算清楚，並填製代收省縣鄉鎮
（市）及其共分稅日報表四份，以一份作傳票附件，列收乙方（指臺中縣大肚鄉農會
）業務會計『應付代收款』科目下『代收省縣鄉鎮（市）及其共分稅款專戶』子帳目
，其餘於翌日上午十時前以二份連同稅單報核、銷號等聯送縣稅捐稽徵處，一份送甲
方（指台灣銀行），所收稅款應於每星期一將經收總額，填製送款憑單連同解繳支票
，一併逕送甲方轉解縣庫收稅款專戶。但上列解款日如逢例假休息，得於翌日上午補
繳」；上訴人於承辦代收上開稅費之八十五年七月十日，曾經收納稅義務人洪寶珍所
繳交之土地增值稅新台幣（下同）二萬七千七百零二元、八十五年九月十日經收林一
安所繳交之同一稅款五萬七千九百六十三元、八十五年九月間經收張國鳳繳交之同一
稅款六萬零三十七元後，均未依規定，於收款當日將上開稅款載入收入傳票，送交分
社出納結存，反基於侵占該稅款之概括犯意，連續將之侵占入己，並挪為他用，俟台
中縣稅捐稽徵處於八十六年十二月二十七日以八六中縣稅電字第八六○七○三五號簡
便行文表函請台中縣大肚鄉農會協查上開稅款時，始於八十七年一月三日將稅款連同
滯納金補繳完畢。另於八十五年十一月十三日經收代書林清海代納稅義務人林桂員繳
納之土地增值稅二萬六千四百一十元、同年十二月二十一日經收代書林素賢代納稅義
務人鎖富彌所繳交之土地增值稅四萬五千三百六十六元，亦以同一手法予以侵占入己
，俟台中縣稅捐稽徵處於八十六年十月十四日以八六中縣稅電字第八六○二八二五七
號簡便行文表函請該農會協查上開稅款後，上訴人始於八十六年十月二十七日將該稅
款連同滯納金補繳完畢。嗣於法務部調查局台中縣調查站調查時及檢察官偵查中，自
白其犯行等情，係依憑上訴人不利於己之自白，核與證人林桂員、林一安、洪寶珍、
鎖富彌之配偶羅青云、代書林素賢、林清海、連素琴供證之情節相符，並有台中縣稅
捐稽徵處於八十六年十月十四日以八六中縣稅電字第八六○二八二五七號簡便行文表
、台中縣大肚鄉農會八十六年十二月三十日肚鄉農信字第二四九九號函、台中縣大肚
鄉農會八十六年十一月十一日肚鄉農信字第二一一七號函、台中縣稅捐稽徵處林桂員
、林一安、張國鳳、鎖富彌、洪寶珍土地增值稅繳款書等影本、台灣銀行委託金融機
關代收台灣省各項稅費款作業處理程序等證據，資以認定上訴人有連續侵占公有財物
之事實，因而撤銷第一審諭知上訴人無罪之判決，改判論處上訴人連續受公務機關委
託承辦公務之人，侵占公有財物罪刑，已敘明其所憑之證據及認定之理由，並以上訴
人所辯：其經收各項稅款、水電費、電話費、肥料款等項業務，日達百件以上，平時
也有數十件，因經收款項項目太多，可能係一時疏忽與作業錯誤，而發生款項短少，
並無侵占之故意云云。如何不足採信，於理由中詳加說明與指駁。從形式上觀察，並
無違背法令之情形存在。次按上訴人供明：其經收之款項均於當日結算，收款時應於
繳款書各聯加蓋收稅之章及個人私章，其中收據聯交由納稅人收執，存查聯及報核聯
則於翌日送交總社彙整以完成解繳手續，稅款與收入傳票於當日送出納結存（見偵查
卷第七頁、第一審卷第三四頁），證人楊順吉證稱，因上訴人只須將稅款與稅單傳票
核對相符即可，故看不出上訴人有弊端（見第一審卷第九七頁），是上訴人有乘隙舞
弊之情至明。而八十五年十二月二十一日鎖富彌出售土地所繳之土地增值稅，係以出
售人名義繳納，並由上訴人收受後未予繳庫，則該增值稅究由買受人或由出售人負擔
，於上訴人犯罪之成立不生影響，不得指為違法。又台中縣大肚鄉農會受台灣銀行之
委託代收稅款，該稅款即屬公有財物，該會雖為私法人，然受台灣銀行之委託代收公
有財物，即屬受公務機關之委託，上訴人為該農會之職員，承託是項事務，依貪污治
罪條例第二條後段所定，即屬受公務機關委託承辦公務之人，其犯該條例之侵占公用
財物之罪，應依該條例論處。上訴意旨未依卷內訴訟資料具體指摘原判決如何不適用
法則，或如何適用法則不當，徒就原審採證認事職權之適法行使，及原判決已說明之
事項，任意指摘，核與法律規定得為第三審上訴理由之違法情形，不相適合。其上訴
違背法律上之程式，應予駁回。
據上論結，應依刑事訴訟法第三百九十五條前段，判決如主文。
中      華      民      國    九十二    年      七      月     十七     日
                              最高法院刑事第八庭
                                  審判長法官  莊  登  照
                                        法官  洪  明  輝
                                        法官  黃  一  鑫
                                        法官  魏  新  和
                                        法官  林  秀  夫
      右正本證明與原本無異
                                              書  記  官
中      華      民      國    九十二    年      七      月    二十四    日
                                                                        Ｌ


司法院資訊處製作；財團法人民間司法改革基金會備份。
